臺灣高雄地方法院刑事判決　　　　　　 94年度簡上字第248號
上　訴　人
即　被　告　乙○○
上列上訴人因違反動產擔保交易法案件，不服本院高雄簡易庭中
華民國94年3 月18日94年度簡字第1047號刑事簡易判決（聲請簡
易判決處刑案號：93年度偵字第17062 號），提起上訴，本院管
轄之第二審合議庭判決如下：
    主  文
原判決撤銷。
乙○○共同動產擔保交易之債務人，意圖不法之利益，將標的物
出質，致生損害於債權人，處有期徒刑貳月，如易科罰金，以參
佰元折算壹日，緩刑貳年。
    事  實
一、乙○○明知其男友之父親丙○○（未據檢察官起訴）信用不
    佳，然丙○○欲購買車輛使用，遂取得乙○○之同意，於民
    國91年7 月9 日，以其名義購得車牌號碼1386—FB號福特牌
    自用小客車，並向台新國際商業銀行股份有限公司（下稱台
    新銀行）以動產抵押之方式，貸款新臺幣（下同）六十萬元
    ，約定分六十期償還，每月為一期，每期應支付一萬四千五
    百九十一元，而上開自用小客車約定之停放地點為高雄縣鳳
    山市○○路354 巷12號，並依動產擔保交易法之規定，向高
    雄區監理所辦理設定動產抵押權之登記，乙○○為動產擔保
    交易之債務人，在貸款未完全清償前，僅得依約占有使用，
    不得任意遷移、出賣、出質、移轉、抵押或為其他之處分。
    詎其於取得上開自用小客車後，竟與丙○○共同基於意圖為
    自己不法利益之犯意聯絡，由丙○○出面於92年7 月間將上
    開車輛出質予「情報當舖」，並自93年3 月4 日起，即拒絕
    清償分期付款，致債權人台新銀行追索無著而受有損害。
二、案經台新銀行訴由臺灣高雄地方法院檢察署檢察官偵查後聲
    請簡易判決處刑。
    理  由
一、上開犯罪事實，業據上訴人即被告乙○○於本院審理中坦承
    在卷，核與告訴代理人吳志宏於偵查中指訴之情節相符，並
    有動產擔保交易動產抵押設定登記申請書、車輛動產抵押契
    約書、汽車新領牌照登記書、汽車貸款申請書、存證信函、
    外訪報告單影本各一紙及查訪照片二張附卷可稽。又丙○○
    係借用被告之名義買車，且與被告一起去辦理設定動產抵押
    ，該車均由其與其兒子使用，於92年7 月因缺錢將上開車輛
    典當時，並有向被告表明等情，業據證人丙○○於本院審理
    中證述明確，是被告既同意以動產抵押之方式向告訴人台新
    銀行貸款，且明知本件動產抵押契約約定之義務，不得任意
    遷移、出質或為其他之處分，竟容任丙○○任意將該車出質
    予當舖，復未繼續繳納約定之分期價款，致告訴人受損害，
    足見其與丙○○間就上開犯行，有犯意聯絡及行為分擔，並
    有不法利益之意圖，至為灼然。本件事證明確，被告犯行堪
    予認定。
二、按動產擔保交易法第38條之罪，係以動產擔保交易之債務人
    為犯罪主體，屬因特定之債務人關係始成立之罪，惟若第三
    人有與債務人共同實施或教唆、幫助之情形，仍應依刑法第
    31條第1 項規定以共犯論（司法院大法官釋字第二二七號解
    釋理由書參照）。核被告所為，係犯動產擔保交易法第38條
    之動產擔保交易之債務人，意圖不法之利益，將標的物出質
    ，致生損害於債權人罪。被告與丙○○間有犯意聯絡及行為
    分擔，丙○○雖非動產擔保交易之債務人，惟依刑法第31條
    第1 項之規定，其與被告均應論以共同正犯。被告將標的物
    出質之行為，本質上即含有遷移性質，該遷移行為自應包含
    於出質行為內，而為出質行為所吸收，不另論罪。聲請簡易
    判決處刑意旨認被告在取得標的物後，將該標的物遷移他處
    ，核與事實不符，尚有未洽。
三、原審予以被告論罪科刑，固非無見。然查：被告既將動產擔
    保交易之標的物交由丙○○使用，且丙○○明知被告為動產
    擔保交易之債務人，竟與之共同將該標的物出質予當舖，致
    生損害於債權人，自應論以共同正犯。是原判決漏未認定丙
    ○○為共犯關係及出質之情形，顯有未合。被告上訴否認犯
    罪，固無足取，然原判決既有上述可議之處，自應由本院將
    原判決撤銷改判。爰審酌被告為使其男友父親得以購車使用
    ，竟與之共同違反動產抵押契約，將上開標的物出質，並於
    繳納20期分期付款後，即拒不繳款，致告訴人追索無著受有
    損害，影響動產擔保交易制度，惟念及被告犯後坦承犯行，
    且本件標的物即車輛原係丙○○所欲購買，僅委由被告出面
    簽訂契約，俟交車後即由丙○○使用，被告並非實際使用人
    ，該分期價款亦非由被告支付，被告雖共犯本罪，但個人並
    未實際獲取不法利益，情節較輕，事後被告亦自行將擔保車
    輛交還給告訴人，且已與告訴人達成和解，有告訴人之刑事
    陳報狀附卷足參等一切情狀，另量處如主文第二項所示之刑
    ，並諭知易科罰金之折算標準。末查，被告前未曾受有期徒
    刑以上刑之宣告，此有臺灣高等法院被告前案紀錄表在卷可
    按，其素行尚屬良好，因一時失慮，致罹刑章，犯後已坦承
    犯行，態度良好，事後並與告訴人達成民事和解，告訴人亦
    表示不再追究其責任，其經此偵審程序及科刑之宣告後，當
    知所警惕，應無再犯之虞，故本院認對被告所宣告之刑，以
    暫不執行為適當，爰併予宣告緩刑二年，以啟自新。
據上論斷，應依刑事訴訟法第455 條之1 第1 項、第3 項、第36
9 條第1 項前段、第364 條、第299 條第1 項前段，動產擔保交
易法第38條，刑法第11條前段、第28條、第31條第1 項、第41條
第1 項前段、第74條第1 款，罰金罰鍰提高標準條例第1 條前段
、第2條，判決如主文。
本案經檢察官甲○○到庭執行職務
中　　華　　民　　國　　94　　年　　5 　　月　　31　　日
                  刑事第八庭  審判長  法  官   陳樹村
                                      法  官   林意芳
                                      法  官   吳俊龍
以上正本證明與原本無異。
不得上訴。
中　　華　　民　　國　　94　　年　　6 　　月　　　3   日
                                      書記官   許麗珠
附錄本案論罪科刑法條：
動產擔保交易法第38條
動產擔保交易之債務人，意圖不法之利益，將標的物遷移、出賣
、出質、移轉、抵押或為其他處分，致生損害於債權人者，處3
年以下有期徒刑、拘役或科或併科6000元以下之罰金。
